臺灣屏東地方法院刑事判決　　　　　　 99年度簡上字第233號
上　訴　人　臺灣屏東地方法院檢察署檢察官
上　訴　人
即　被　告　林千慧
上列上訴人等因被告妨害自由案件，不服本院99年度簡字第1957
號中華民國99年9 月30日第一審簡易判決（聲請簡易判決處刑案
號：99年度調偵字第75號），提起上訴，本院管轄之第二審合議
庭判決如下：
    主  文
上訴駁回。
    事  實
一、林千慧（原名林麗芬）為陳美如之債權人。陳美如於民國94
    年9 月7 日向中租迪和股份有限公司（下稱中租迪和公司）
    ，以動產擔保交易法之附條件買賣方式，購買數位彩色沖印
    設備乙套（即沖紙機械設備、數位印相站桌上版、數位印相
    站軟體及KDIS電腦組各1 臺），並約定總價款為新臺幣（下
    同）473 萬1,300 元，分期繳納，頭期款為0 元，自94年10
    月7 日起至99年9 月7 日止，每月繳交7 萬5,100 元，於價
    金未全部清償前，前開標的物所有權仍歸中租迪和公司所有
    。詎林千慧明知前開沖印設備，於其為後述行為時，所有權
    人仍為中租迪和公司，竟基於以強暴妨害人行使權利之犯意
    ，於95年7 月12日，至陳美如所經營，位於高雄縣阿蓮鄉○
    ○路136 號之佳亮彩色沖印店內，以上開沖印設備已讓渡予
    伊為由，僱用不知情之某成年卡車司機將上開機器搬運上車
    ，雖經中租迪和公司員工林瑞君到場制止，並提示設定動產
    擔保附條件買賣契約書等文件，林千慧仍不予理會，強將上
    開沖印設備搬運載走。
二、案經中租迪和股份有限公司訴請臺灣屏東地方法院檢察署檢
    察官偵查後，聲請以簡易判決處刑。
    理  由
壹、證據能力方面：
    按傳聞法則之重要理論依據，在於傳聞證據未經當事人之反
    對詰問予以核實，乃予排斥，惟若當事人已放棄對原供述人
    之反對詰問權，於法院審判時表明同意該等傳聞證據可作為
    證據，基於證據資料愈豐富，愈有助於真實發現之理念，並
    貫徹刑事訴訟法修法加重當事人進行主義之精神，確認當事
    人對於證據能力有處分權之制度，傳聞證據經當事人同意作
    為證據，法院認為適當者，亦得為證據。本件上訴人即被告
    （下稱被告）林千慧於本院言詞辯論終結前，對於卷附具有
    傳聞證據性質之證據，均已知其情，然未聲明異議，本院復
    斟酌各該證據並非非法取得，亦無證明力明顯過低之情形，
    以之作為證據，應屬適當，是依刑事訴訟法第159 條之5 第
    1 項規定，應認該等證據均得採為證據。
貳、實體方面：
一、訊據被告林千慧固坦承有於前揭時、地，搬走中租迪和公司
    所有之前揭沖印設備乙套之事實，惟矢口否認有何強制犯行
    ，辯稱：當初是陳美如向伊借錢無法償還，所以才簽立讓渡
    書，把前揭沖印設備讓渡給伊等語。經查：
  (一)前開數位彩色沖印設備乙套（即沖紙機械設備、數位印相站
    桌上版、數位印相站軟體及KDIS電腦組各1 臺），係案外人
    陳美如於94年9 月7 日向中租迪和公司，以動產擔保交易法
    之附條件買賣方式所購買，雙方並約定總價款為473 萬1,30
    0 元，分期繳納，頭期款為0 元，自94年10月7 日起至99年
    9 月7 日止，每月繳交7 萬5,100 元，於價金未全部清償前
    ，前開標的物所有權仍歸中租迪和公司所有。又被告於95年
    7 月12日，確有至陳美如所經營，位於高雄縣阿蓮鄉○○路
    136 號之佳亮彩色沖印店內，以上開沖印設備已讓渡予伊為
    由，僱用不知情之某成年卡車司機將上開機器搬運載離之事
    實，為被告所不爭執（見本院卷第21頁正面），並經證人即
    中租迪和公司員工林瑞君於偵查中陳述明確（見調偵卷第22
    頁）；復有動產擔保交易登記證明書、動產擔保交易登記標
    的物明細表、附條件買賣契約書等件（見偵卷第3 、4 、5
    頁），在卷足資佐證，是此部分之事實，足堪認定。
  (二)被告雖執前揭情詞為辯，惟案外人陳美如確有積欠被告債務
    ，並曾簽具讓渡書，表示欲將前開沖印設備乙套讓渡予被告
    之情，固有陳美如開立予被告之本票、讓渡證明書、本院95
    年度票字第1260號民事裁定、確定證明書等件在卷可稽（均
    影本，見調卷第6 、7 頁、第8 至10頁），惟證人林瑞君於
    知悉被告前往陳美如所經營之佳亮彩色沖印店，欲搬運前開
    沖印設備後，即趕往現場，並提示前開附條件買賣契約書等
    文件告知被告之情，迭經證人林瑞君於偵查中證述綦詳（見
    調偵卷第5 頁、第22頁）；參以被告於偵查中亦自陳：我有
    聽到林瑞君講該機器所有權是公司的，該機器也有設定抵押
    的事情等語（見調偵卷第5 頁），足認被告於僱工載運前開
    沖印設備時，業已知悉該等機械設備並非陳美如所有，而係
    中租迪和公司所有甚明，是被告上開所辯，要無足採。又於
    被告僱工欲載走前開沖印設備時，證人林瑞君曾加以制止，
    然被告仍僱工強行將機器載走之情，亦經證人林瑞君於偵查
    中陳述明詳（見調偵卷第5 頁），則被告確有以強暴之手段
    妨害中租迪和公司行使所有權人之權利，要無疑義。
  (三)綜上，被告前開所辯，應係事後圖卸之詞，自無可採信。事
    證明確，其上揭犯行，洵可認定，應予依法論科。
二、核被告林千慧所為，係犯刑法第304 條第1 項之強制罪。被
    告利用不知情之某成年卡車司機而遂行上揭犯行，應論以間
    接正犯。
三、原審認被告罪證明確，因而適用刑法第304 條第1 項、第41
    條第1 項前段，刑法施行法第1 條之1 ，中華民國九十六年
    罪犯減刑條例第2 條第1 項第3 款、第7 條等規定，並審酌
    被告並無前科紀錄（此有臺灣高等法院被告前案紀錄表在卷
    ），堪認素行良好，復衡及其犯罪之動機係為維護自己之債
    權，暨其使用之手段、又迄未與告訴人中租迪和公司達成民
    事和解，亦尚未將前開沖印設備返還告訴人，造成告訴人受
    有不輕之損害等犯罪後之態度等一切情狀，量處拘役40日，
    並諭知以1,000 元折算1 日之易科罰金折算標準；復說明中
    華民國九十六年罪犯減刑條例自96年7 月16日起施行，其第
    5 條規定：「本條例施行前，經通緝而未於中華民國96年12
    月31日以前自動歸案接受偵查、審判或執行者，不得依本條
    例減刑。」係指96年7 月16日上開條例施行前經通緝，而未
    於同年12月31日前自動歸案者，不得依該條例減刑；如係該
    條例施行後始行通緝者，不論是否自動歸案，均無上開不得
    減刑規定之適用。本件被告之犯罪時間在95年7 月12日，於
    96年4 月24日前，雖被告經臺灣屏東地方法院檢察署於98年
    12月22日發布通緝，於同年12月25日經警緝獲到案，有該通
    緝書、屏東縣政府警察局保案隊刑事案件報告單及撤銷通緝
    書在卷可稽，然依上開說明，自仍得依中華民國九十六年罪
    犯減刑條例之規定，減其宣告刑2 分之1 （即減為拘役20日
    ），並諭知以1,000 元折算1 日之易科罰金折算標準。經核
    原判決認事用法，均無不合，量刑亦屬允當。檢察官上訴意
    旨主張原判決漏未論究被告所犯侵占罪行；被告上訴意旨否
    認犯罪，而均指摘原判決不當，俱無理由（檢察官上訴無理
    由部分，詳後述），皆應予以駁回。
四、按法院不得就未經起訴之犯罪審判，其就起訴書所未記載之
    事實而得予以審判者，以起訴效力所及之事實為限，必以已
    起訴及未經起訴書所載之事實均成立犯罪，兩者復具有實質
    上或裁判上一罪之單一性不可分關係者，始得為之，否則即
    有訴外裁判之違法，此觀之刑事訴訟法第267 條、第268 條
    規定自明。本件檢察官上訴意旨雖主張被告於強行搬離前開
    沖印設備後，復將之侵占入已，另涉犯刑法第335 條之侵占
    犯行，惟被告涉犯之此部分侵占犯行，並未經檢察官記載於
    本件聲請簡易判決處刑書之犯罪事實中，此部分復與前開檢
    察官聲請簡易處刑部分（即強制罪部分）不具實質上或裁判
    上一罪之單一性不可分關係，自非聲請簡易判決處刑效力之
    所及，是本院就之自不得併予審判，附此敘明。
據上論結，應依刑事訴訟法第455 條之1 第1 項、第3 項、第36
8 條，判決如主文。
本案經檢察官鍾佩真到庭執行職務。
中    華    民    國   100    年    1     月    28    日
                  刑事第一庭    審判長法  官  徐美麗
                                      法  官  楊宗翰
                                      法  官  許瑜容
以上正本證明與原本無異。
不得上訴。
中    華    民    國   100    年    1     月    28    日
                                      書記官  溫訓暖
附錄本判決論罪科刑法條：
《刑法第304條》
以強暴、脅迫使人行無義務之事或妨害人行使權利者，處3 年以
下有期徒刑、拘役或3 百元以下罰金。
前項之未遂犯罰之。